【裁判字號】    89,訴,661
【裁判日期】    890530
【裁判案由】    偽造文書等
【裁判全文】
台灣台北地方法院刑事判決                          八十九年度訴字第六六一號
    公  訴  人  臺灣臺北地方法院檢察署檢察官
    被      告  乙○○
右列被告因偽造文書等案件，經檢察官提起公訴（八十九年度偵字第五五０號），本
院判決如左：
    主      文
乙○○共同行使偽造私文書，足以生損害於公眾及他人，處有期徒刑參月；緩刑貳年
，緩刑期內付保護管束。如附表所示之物均沒收。
    事      實
一、乙○○因自己經營海產店，未在他公司任職，無法取得在職證明書及各類所得扣
    繳暨免扣繳憑單等申請小額貸款必備之文件，為能順利向銀行申請小額貸款，以
    便裝潢新購之房屋；於民國（下同）八十八年十一月底委託姓名、年籍均不詳叫
    「李小姐」之成年女子，渠等二人共同基於偽造在職證明書及各類所得扣繳暨免
    扣繳憑單之犯意聯絡，先由姓名、年籍均不詳叫「李小姐」之成年女子，於不詳
    時地，委託不知情之成年刻印師傅，偽刻如附表一所示齊登企業有限公司（負責
    人蔡木樹，於八十七年間已解散，下稱齊登公司）方型公司章壹枚、如附表二所
    示齊登公司負責人蔡木樹圓型章壹枚；齊登公司大小章偽刻完成後，叫「李小姐
    」之成年女子，接續冒用齊登公司之名義，偽造如附表三內容為「乙○○於八十
    七年度在齊登公司所得為五九０．三五二元」之不實各類所得扣繳暨免扣繳憑單
    一張及冒用齊登公司之名義，偽造如附表四內容為：「乙○○於八十三年六月至
    本公司服務至此已五年有餘」之不實在職證明書一紙，並持先前偽刻之上揭齊登
    公司大小章加蓋於該不實在職證明書上，足以生損害於齊登公司及稅捐機關對稅
    捐管理之正確性；該不實在職證明書及各類所得扣繳暨免扣繳憑單偽造完成後，
    乙○○旋於八十八年十二月十七日下午二時許，持之前往臺北市○○○路○段三
    十九號地下樓，以本人名義填寫申請書，向萬泰商業銀行申請無擔保免保人消費
    者貸款，嗣萬泰商業銀行於徵信過程中發現齊登公司已於八十七年間已結束營業
    ，始未予核貸，並於八十八年十二月二十一日報警查獲上情。
二、案經臺北市政府警察局大安分局移請臺灣臺北地方法院檢察署檢察官偵查起訴。
    理      由
一、右揭被告乙○○為能順利向銀行申請小額貸款，以便裝潢新購之房屋；於八十八
    年十一月底委託姓名、年籍均不詳叫「李小姐」之成年女子，偽造如附表三之不
    實各類所得扣繳暨免扣繳憑單一張及偽造如附表四之不實在職證明書一紙，並於
    八十八年十二月十七日下午二時許，持上開偽造之在職證明書及各類所得扣繳暨
    免扣繳憑單，前往臺北市○○○路○段三十九號地下樓，以本人名義填寫申請書
    ，向萬泰商業銀行申請無擔保免保人消費者貸款等情，迭據被告乙○○於警訊時
    及偵審中坦認不諱；核與證人即萬泰商業銀行職員甲○○於警訊時及本院審理時
    證述之情節相符；此外，並有萬泰商業銀行無擔保免保人消費者貸款申請書、偽
    造之在職證明書及各類所得扣繳暨免扣繳憑單各一件附卷可稽；按「被告之自白
    ，非出於強暴、脅迫、利誘、詐欺、違法羈押或其他不正之方法，且與事實相符
    者，得為證據」「被告之自白，不得作為有罪判決之唯一證據，仍應調查其他必
    要之證據，以察其是否與事實相符。」刑事訴訟法第一百五十六條第一項、第二
    項分別定有明文；本院依（一）證人即萬泰商業銀行職員甲○○於警訊時及本院
    審理時之證述；（二）萬泰商業銀行無擔保免保人消費者貸款申請書、偽造之在
    職證明書及各類所得扣繳暨免扣繳憑單各一件等補強證據，已足資擔保被告乙○
    ○於警訊時及偵審中就前開事實所為任意性自白具有相當程度之真實性，而得使
    本院確信被告乙○○前述自白之犯罪事實確屬真實；事證明確，被告乙○○偽造
    文書之犯行，洵堪認定。
二、被告乙○○與姓名年籍均不詳叫「李小姐」之成年女子，委託不知情之成年刻印
    師傅，偽刻如附表一、二所示齊登公司大小章各一枚，進而持齊登公司大小章，
    冒用齊登公司之名義，偽造如附表三不實各類所得扣繳暨免扣繳憑單及附表四之
    不實在職證明書，暨持偽造文件，以本人名義填寫申請書，向萬泰商業銀行申請
    無擔保免保人消費者貸款，核其所為，係犯刑法第二百十六條、第二百十條之行
    使偽造私文書罪，且為間接正犯；其偽造齊登公司大小章及偽造齊登公司大小章
    印文，係偽造私文書之階段行為；其以單一犯意，接續偽造如附表三不實各類所
    得扣繳暨免扣繳憑單及附表四之不實在職證明書，復持以行使，接續偽造私文書
    之低度行為為高度之行使行為所吸收，均不另論罪。其與前揭不詳姓名、年籍叫
    「李小姐」之成年女子就上揭犯行，有犯意之聯絡及行為之分擔，皆為共同正犯
    。爰審酌被告乙○○因自己經營海產店，未在他公司任職，無法取得在職證明書
    及各類所得扣繳暨免扣繳憑單等申請小額貸款必備之文件，為能順利向銀行申請
    小額貸款，以便裝潢新購房屋之犯罪動機、手段、所生危害暨被告犯後態度等一
    切情狀，量處如主文所示之刑。末查被告前未曾受任何有期徒刑以上刑之宣告，
    此有臺灣高等法院檢察署刑案紀錄簡覆表一紙附卷可憑，其經此偵查審判經過，
    自當知所惕勉而無虞再犯，本院綜核各情認上開刑之宣告，已足策其自新，因認
    所宣告之刑，以暫不執行為適當，併諭知緩刑二年以啟自新。惟為確實，使其有
    正確之法律觀念並提供必要之協助及督促，爰併依法宣告緩刑期內付保護管束，
    俾由地方法院檢察署之觀護人予以適當之督促，並發揮附條件緩刑制度之立意及
    避免短期自由刑執行所肇致之弊端。
三、偽造如附表一、二所示齊登公司大小章各一枚，雖未扣案，惟不能證明業已滅失
    ，均應依刑法第二百十九條規定宣告沒收；另偽造如附表三不實各類所得扣繳暨
    免扣繳憑單及附表四之不實在職證明書，係屬被告所有，且供犯罪所用之物，應
    併依刑法第三十八條第一項第二款之規定宣告沒收。至上開附表四之不實在職證
    明書上偽造之齊登公司大小章印文，因無從與在職證明書分割，爰不另依刑法第
    二百十九條之規定宣告沒收，附此敘明。
四、公訴意旨另以：公訴人認被告乙○○意圖為自己不法之所有，與姓名年籍均不詳
    叫「李小姐」之成年女子，偽造如附表三之不實各類所得扣繳暨免扣繳憑單一張
    及偽造如附表四之不實在職證明書一紙，於八十八年十二月十七日下午二時許，
    持上開偽造之文件，前往臺北市○○○路○段三十九號地下樓，以本人名義填寫
    申請書，向萬泰商業銀行申請無擔保免保人消費者貸款，欲以此詐術使萬泰商業
    銀行對其資力及信用之評估陷於錯誤而貸予金錢；嗣萬泰商業銀行於徵信過程中
    發現齊登公司已於八十七年間結束營業，始未予核貸云云；因認被告乙○○另涉
    刑法第三百三十九條第三項、第一項詐欺取財未遂罪嫌；按犯罪事實應依證據認
    定之，無證據不得推定其犯罪事實，刑事訴訟法第一百五十四條定有明文。次按
    事實之認定，應憑證據，如未能發現相當證據，或證據不足以證明，自不能以推
    測或擬制之方法，為裁判基礎（最高法院四十年臺上字第八六號判例參照）。訊
    據被告乙○○矢口否認詐欺犯行，辯稱：伊用自己名義申請小額貸款，絕無詐欺
    犯意；本院查申請無擔保免保人消費者貸款，必須提出在職證明書及各類所得扣
    繳暨免扣繳憑單，銀行始予受理，業據萬泰商業銀行職員甲○○於本院審理時證
    述屬實；而本件被告乙○○與配偶杜文光共同經營杜記海產店，未在他公司任職
    ，故無法取得在職證明書及各類所得扣繳暨免扣繳憑單等申請小額貸款必備之文
    件；渠為能順利向銀行申請小額貸款，偽造如附表三、四之文件，尚難認被告有
    詐欺犯意；此外，本院復查無其他積極證據足認被告申請無擔保免保人消費者貸
    款有詐欺之情事；此部分犯罪尚屬不能證明，公訴人認此部分與前開論罪部分有
    連續犯之裁判上一罪關係，爰不另為無罪之諭知。
據上論斷，應依刑事訴訟法第二百九十九條第一項前段，刑法第二十八條、第二百十
六條、第二百十條、第七十四條第一款、第九十三條第一項，第二百十九條、第三十
八條第一項第二款，判決如主文。
本案經檢察官侯名皇到庭執行職務
中    華    民    國      八十九      年    五    月        卅         日
                                      臺灣臺北地方法院刑事第六庭
                                          法  官  梁  耀  鑌
右正本證明與原本無異。
如不服本判決，應於判決送達後十日內，向本院提出上訴狀。
                                          書記官  呂  淑  芳
中    華    民    國      八十九      年    五    月      三十一       日
附錄本案所犯法條全文
刑法第二百十六條
行使第二百十條至第二百十五條之文書者，依偽造、變造文書或登載不實事項或使登
載不實事項之規定處斷。
刑法第二百十條
偽造、變造私文書，足以生損害於公眾或他人者，處五年以下有期徒刑。
附表
一、偽造齊登企業有限公司方型公司章壹枚。
二、偽造齊登企業有限公司之負責人蔡木樹圓型章壹枚。
三、偽造齊登企業有限公司八十七年度各類所得扣繳暨免扣繳憑單壹張。
    偽造內容為「乙○○於八十七年度在齊登公司所得為五九０．三五二元」
四、偽造齊登企業有限公司八十八年十二月十四日在職證明書壹張。
    偽造內容為：「乙○○於八十三年六月至本公司服務至此已五年有餘」


司法院資訊處製作；財團法人民間司法改革基金會備份。
